臺灣高等法院民事判決
                                     107年度上字第1512號
上訴人即附
帶被上訴人  李世宏  
訴訟代理人  陳岳瑜律師
複 代理 人  丁嘉玲律師
            黃于容律師
被上訴人即
附帶上訴人  陳宗彥  
訴訟代理人  葉慶媛律師
上列當事人間請求損害賠償事件，上訴人對於中華民國107 年11
月2 日臺灣桃園地方法院106年度訴字第1498號第一審判決提起
上訴，被上訴人提起附帶上訴，並為訴之擴張，本院於111年8月
23日言詞辯論終結，判決如下：
    主  文
原判決關於命上訴人給付被上訴人超過新臺幣貳佰貳拾肆萬貳仟
參佰陸拾肆元，及自民國一百零七年五月十一日起至清償日止，
按週年利率百分之五計算之利息部分，及該部分假執行之宣告，
暨訴訟費用之裁判，均廢棄。
上開廢棄部分，被上訴人在第一審之訴及假執行之聲請均駁回。
其餘上訴駁回。
被上訴人附帶上訴及擴張之訴均駁回。
第一、二審訴訟費用，關於上訴部分，由上訴人負擔百分之八十
八，餘由被上訴人負擔；關於附帶上訴及擴張之訴部分，由被上
訴人負擔。
    事實及理由
一、被上訴人起訴主張：上訴人於民國104年4月1日上午7時50分許，騎乘車牌000-000重型機車（下稱329號機車），沿桃園市龜山區文化一路往東方向行駛至文化一路與華亞二路口時，適伊騎乘車牌000-000重型機車（下稱713號機車），沿文化一路同向行駛於左側內側車道欲直行通過，因上訴人未遵守兩段式待轉標誌指示，且未讓直行車先行，貿然自外側車道左轉，因而碰撞伊之機車，致伊人車倒地（下稱系爭事故），受有右側腎臟缺血性病變、右側第7至12肋骨及第1至4節腰椎橫突骨折、胰臟損傷、骨盆骨折、左側腎臟撕裂傷經診治後摘除等傷害（下稱系爭傷害），及機車、安全帽、眼鏡損毀，因而受有財物損失新臺幣（下同）5萬9270元（包含：機車修理費用5萬0270元、眼鏡價值7000 元、安全帽價值2000 元）、支出醫藥費損害7萬6286元、自104年4月1日起至同年9月6日止受傷不能工作之薪資損失20萬4315元、自104年9月21日起至140年6月16日止回診交通費用9萬0200元暨因回診致不能領取薪資之損失23萬1163元、勞動能力減損324萬0225元等損害，及精神痛苦之非財產上損害150萬元。按上訴人對系爭事故發生之過失比例70%計算，並扣除伊已領取之強制汽車責任保險金49萬8626元，伊得請求上訴人賠償343萬1983元（[76,286＋50,270＋7,000＋2,000＋204,315＋90,200＋231,163＋3,240,225＋1,500,000－498,626]×70%＝3,431,983，小數點以下四捨五入，下同）。爰依民法第184條第1項前段、第191條之2、第193條第1項、第195條第1項規定，求為命上訴人如數給付，及加付自107年5月11日起算法定遲延利息之判決，並陳明願供擔保聲請假執行（原審判命上訴人給付被上訴人253萬1935元，及自107年5月11日起算之法定遲延利息，駁回被上訴人其餘之訴。上訴人、被上訴人各就其敗訴部分，提起上訴、附帶上訴）。附帶上訴聲明：㈠原判決關於駁回被上訴人下列第㈡項之訴及其假執行之聲請部分廢棄；㈡上訴人應再給付被上訴人90萬0048元，及自107年5月11日起至清償日止，按週年利率5%計算之利息。另於本院擴張請求再給付非財產上損害9萬9952元本息。其擴張之訴聲明：上訴人應給付被上訴人9萬9952元，及自108年2月28日起至清償日止，按週年利率5%計算之利息。
二、上訴人則以：被上訴人請求機車修復費用應扣除折舊；被上訴人自104年9月後恢復正常收入，並未受有薪資損害，縱有，計算薪資亦應扣除加班費、伙食津貼、全勤獎金、工安獎金等非經常性給與；被上訴人未證明受有將來回診之薪資損害，縱有損害亦應按半薪計算，且僅需每三個月回診一次，亦無需搭乘計程車，可循大眾交通工具回診；被上訴人勞動能力僅減損11%，請求賠償勞動能力減損之金額過高；請求賠償非財產上損害之金額亦過高；被上訴人行駛禁行機車道，又超速行駛，因而發生系爭事故，應負50%與有過失責任等語，資為抗辯。上訴聲明：㈠原判決命上訴人給付及假執行之宣告均廢棄；㈡上開廢棄部分，被上訴人在第一審之訴及假執行之聲請均駁回；㈢如受不利判決，願供擔保請准免為假執行。
三、上訴人於上開時、地，駕駛329號機車，沿桃園市龜山區文
    化一路往東方向行駛，行經文化一路、華亞二路之設有兩段
    式待轉標示之交岔路口，欲左轉彎時，本應注意行駛至交岔
    路口，轉彎車應讓直行車先行，且設有兩段式左轉彎標線之
    交岔路口，應依兩段方式進行左轉，不得由內側或其他車道
    左轉。而當時並無不能注意之情形，卻疏未注意車前狀況，
    適被上訴人騎乘713號機車，沿文化一路同向行駛於左側內
    側車道欲直行通過，亦疏未注意車前狀況，且於劃設禁行機
    車標誌之內側車道向前行駛，迨上訴人發覺上情已閃煞不及
    ，兩車遂發生碰撞，致被上訴人人車倒地，受有左側腎臟血
    管鈍性撕裂傷，出血性休克、右側腎臟鈍性缺血性病變、右
    側第7至12肋骨及第1至4節腰椎橫突骨折、胰臟鈍性損傷、
    骨盆骨折等傷害，經左側腎臟全摘除手術治療後，因左腎業
    經手術切除，已無復原之可能，而受有身體重大不治之重傷
    害。上訴人因此被訴過失傷害致人重傷之刑事責任部分，業
    經原法院判處有期徒刑3月確定等情，為兩造所不爭
　　執（見原審訴字卷第145頁正、反面、本院㈠卷第98-99頁）
　　，並經原審調閱原法院105年度桃交簡字第801號刑事案件卷
　　宗查核無訛，堪信為真實。
四、按因過失不法侵害他人之權利者，負損害賠償責任；機車在
    使用中加損害於他人者，駕駛人應賠償因此所生之損害。不
    法侵害他人之身體或健康者，對於被害人因此喪失或減少勞
    動能力或增加生活上之需要時，應負損害賠償責任。不法侵
    害他人之身體、健康，被害人雖非財產上之損害，亦得請求
    賠償相當之金額。又不法毀損他人之物者，被害人得請求賠
    償其物因毀損所減少之價額，此觀民法第184條第1項前段、
    第193條第1項、第195條第1項前段及第196條規定甚明。上
    訴人駕駛機車過失不法撞傷被上訴人並毀損其機車，被上訴
    人依上開條文規定，請求上訴人賠償財產及非財產上之損害
    ，即屬有據。茲就其得請求賠償之項目及金額論述如後：
  ㈠財物損失為3萬6798元。
  ⒈被上訴人主張因系爭事故受有機車修理費用5萬0270元、眼鏡
    及安全帽毀損價值分別為7000元及2000元之損害等情，業據
    其提出估價單及發票單據為證（見原審附民卷第24頁），並
    為上訴人所不爭執（見原審訴字卷第145頁背面），堪信為
    真正。
  ⒉惟民法第196條請求賠償物被毀損所減少之價額，固得以修復
    費用為估定之標準，但以必要者為限。如修理材料以新品換
    舊品，應予折舊。被上訴人謂毋庸計算折舊，尚不可採。觀
    諸被上訴人之機車修理費估價單（見原審附民卷第24頁），
    皆屬更換零件費用，被上訴人請求賠償此項修理費用，自應
    扣除折舊。被上訴人稱其機車於103年10月6日出廠，為上訴
    人所無異詞，堪為信實，至系爭事故104年4月1日發生時，
    為5個月27日。基此，被上訴人就上開修理費，得請求扣除
    折舊後之金額為3萬6798元（依行政院所頒固定資產耐用年
    數表及固定資產折舊率之規定，機械腳踏車之耐用年數為3
    年，依定率遞減法每年折舊1000分之536，另依營利事業所
    得稅查核準則第95條第6項規定「固定資產提列折舊採用定
    率遞減法者，以1 年為計算單位，其使用期間未滿1年者，
    按實際使用之月數相當於全年之比例計算之，不滿1月者，
    以1月計」，被上訴人之機車自出廠日103年10月6日，迄本
    件車禍發生時即104年4月1日，已使用6月，則零件扣除折舊
    後之修復費用估定計算式為：第1年折舊值50,270×0.536×(6
    /12)=13,472；第1年折舊後價值50,270-13,472=36,798）。
    至上訴人於原審對法院所詢「就原告請求機車修理費用50,2
    70元有無爭執？」，答稱「沒有爭執」，僅屬對修理費金額
    之客觀事實，自認被上訴人之主張而已，與被上訴人能否請
    求該全部修理費，尚屬二事，不影響被上訴人請求金額應扣
    除折舊之認定。
  ⒊故被上訴人就財物損失，共得請求上訴人賠償4萬5798元（7,
    000元＋2,000元＋36,798元）。
  ㈡醫療費用損害為7萬6286元。
    被上訴人主張已支出長庚醫院醫療費用6598 元、聯福診所
    醫療費用150元、康民藥局藥品費用132元、其他醫療雜物費
    用2206元及看護費用6萬7200元等情，業據提出醫療費用單
    據及看護切結書為證（見原審附民卷第25-37頁，訴字卷第8
    5-86、108頁），且為上訴人所不爭執（見原審訴字卷第145
    頁背面、第228 頁），被上訴人此部分請求應屬有據。
  ㈢104年4月1日至同年9月6日不能工作薪資損失20萬4315元。
　　被上訴人主張自104年4月1日起至104年9月6日因傷治療，不
    能工作，受有薪資損失20萬4315元乙節，業據提出請假證明
    及薪資證明資料為證（見原審附民卷第39頁、訴字卷第110-
    117頁），為上訴人所不爭執（見原審訴字卷第145頁背面）
　　，堪信為真正。被上訴人此部分請求要屬有據。
  ㈣104年9月21日至140年6月16日期間，回診交通費及薪資損害
    共計26萬5982元。
　⒈被上訴人主張自104年9月21日起至107年6月30日止，每3個月
    至腎臟科回診1次，回診前1週需至醫院抽血，故每3個月需
    回診2次，共計回診22次，受有回診薪資損害2萬8191元及支
    出回診計程車交通費用1萬1000元；另自107年7月1日起至14
    0年6月16日止，共計33年，受有回診薪資損害33萬8287 元
    ，及支出回診計程車交通費用7萬9200元等語，為上訴人所
    否認。
　⒉依長庚醫療財團法人林口長庚紀念醫院（下稱林口長庚醫院
    ）107年6月7日長庚院法字第1070440465號函記載：「依病
    歷所載，病人陳君（即被上訴人）持續於本院腎臟科及外傷
    急症外科門診追蹤，其主要病症為左腎切除術後及慢性腎臟
    病第三期，依其病情研判，確有定期回診追蹤之必要，而其
    腎臟疾病部分，每三個月建議回診及驗血、驗尿一次…」
　　，有林口長庚醫院函文在卷可佐（見原審卷第234）。基此
　　，被上訴人主張自主張自104年9月21日起至107年6月30日
　　日止，每3個月至腎臟科回診1次，回診前1 週需至醫院抽血
　　，故每3個月需回診2次等情，可以採信。
　⒊上訴人雖謂：被上訴人可將腎臟回診及抽血於同一天完成云
    云。然依被上訴人所提林口長庚醫院預約回診單所示（見原
    審卷第230頁），確有要求被上訴人回診前1週先為檢驗之記
　　載，堪認被上訴人腎臟回診前1週有先行檢驗之必要，上訴
　　人所辯並不可取。是被上訴人主張自104年9月21日起至107
　　年6月30日止（約33個月），共需回診22次（計算式：33月÷
　　3×2），應屬可信。
　⒋被上訴人稱其106年1月至同年6 月之薪資分別為3萬6900元、
    3萬6800元、4萬3079元、3萬8033元、3萬8738元、3萬7100
    元等情，業據提出薪資條為證（見原審卷第118-119頁），
    核屬相符。則其每日平均薪資為1274元（計算式：[36,900＋
    36,800＋43,079＋38,033＋38,738＋37,100]÷[31＋28＋31＋30＋31＋
    30]＝1,274）。據此計算被上訴人104年9月21日起至107年6
    月30日止，共計22次回診造成之薪資損失，共計2萬8028元
    （計算式：1,274 元×22＝28,028元）。
　⒌被上訴人另稱上開期間回診之交通費為1萬1000元（計算式：
    每次計車程車資500元×22次），上訴人則謂被上訴人無搭乘
    計程車之必要。參諸被上訴人需回診之原因係為檢查腎臟狀
    況，其未提出有關搭乘計程車之必要及費用之相關證明，應
    認其請求搭乘計程車之交通費用，已逾必要程度。又兩造均
    同意被上訴人若搭乘大眾交通工具回診每趟交通費為200元
    （見原審卷第242頁背面）。則被上訴人請求上開期間回診
    交通費以4400元（計算式：200 元×22次）為當，超過部分
    不能准許。
　⒍被上訴人為75年6月16日生，依勞動基準法第54條第1項第1款
    規定，未滿65歲前雇主不得強制其退休，是被上訴人得強制
    退休之期日為140年6月15日。被上訴人請求自107 年7月1日
    至140年6月15日期間（約33年），共計264次（計算式：33
    年×12÷3 ×2 ）回診所受薪資損失，應屬有據。據此，被上
    訴人每年因回診所受薪資損失為1萬0192元（計算式：1,274
     元×每年8 次），再依第1年不扣除中間利息之霍夫曼計算
    法扣除中間利息計算後，被上訴人所得請求33年間之回診薪
    資損失金額為20萬1864 元（計算式：10,192元×19.0000000
    0＝201,863.00000000元。其中19.00000000為年別單利5%第
　　33年霍夫曼累計係數）。
　⒎被上訴人另請求107 年7月1日至140年6月15日期間回診計程
    車交通費用7萬9200元乙節，應按每3個月兩次，每次200元
    計算車資，已如前述。是被上訴人每年回診而需支付之交通
    費為1600 元（計算式：200 元×每年8 次），再依第1年不
    扣除中間利息之霍夫曼計算法扣除中間利息計算後，其所得
    請求33年間之回診交通費金額為3萬1690元（計算式：1,600
    元×19.00000000 ＝31,689.737392）。
　⒏基此，被上訴人請求104年9月21日起至107年6月30日止，回
    診造成之薪資損失2萬8028元及交通費4400元；請求107年7 
    月1日起至140年6月15日期間（約33年），回診造成之薪資
    損失20萬1864 元及交通費3萬1690元，共計26萬5982元（計
    算式：28,028＋4,400＋201,864＋31,690），核屬有據，逾此
    範圍，則屬無據。
  ㈤勞動能力減損之損害為213萬2319元。
  ⒈被上訴人因系爭事故受傷，所致勞動能力減損程度，經林口
    長庚醫院於107年2月21日鑑定為：「…經專科醫師依病人現
    況進行理學檢查、問診、病歷審閱並安排腰椎X光及肺功能
    檢查（腰椎X光及肺功能檢查結果均為正常）等相關評估結
    果顯示，病人因左腎損傷、左腎切除、肋骨骨折、腰椎橫突
    骨折，殘存腎功能異常（e GFR＝45）、左腎切除及皮膚疤痕
    等症狀；根據美國醫學會障害指引評估及美國加州永久失能
    評估準則之評核標準，加以綜合病人將來賺錢能力、職業及
    年齡予以調整計算鑑定後，其勞動力減損35% 」，有林口長
    庚醫院107年3月12日（107）長庚院法字第0009號函暨勞動
    力減損比例計算表在卷可稽（見原審訴字卷第215-216 頁）
    ；嗣經同醫院於110年9月8日再度鑑定為：「依病歷所載，
    病人陳君於110年9月8日至本院職業醫學科門診接受勞 動力
    減損評估，經專科醫師依病人現況進行理學檢查、問診及病
    歷審閱，綜合各項評估結果顯示，病人因腹部挫傷、左腎切
    除，殘存腎功能異常及皮膚疤痕等症狀；根據美國醫學會障
    害指引評估，加以綜合病人賺錢能力、職業及年齡予以調整
    計算鑑定後，其勞動力減損11%」，亦有該醫院110年9月30
    日長庚院林字第1100850936號函、111年3月10日長庚院林字
    第1110150014號函及所附計算表在卷可查（見本院㈡卷第229
    、393、395頁）。被上訴人先後兩次鑑定結果，勞動能力減
    損程度不同，乃因其傷勢穩定程度不同所致。上開鑑定係以
    專科醫師為被上訴人進行檢查、問診及審酌病歷所為綜合評
    估之結果，信而有徵，自堪採信。是以，被上訴人自系爭事
    故發生後迄110年9月30日前，勞動能力堪認減少35%，自110
    年9月30日起，則為減少11%。
  ⒉上訴人雖抗辯鑑定結果疤痕減損比例4%過高云云，然上開林
    口長庚醫院鑑定內容，除經認定全人損傷百分比外，另依未
    來工作收入能力、職業及年齡作為調整勞動力減損之參數，
    且上訴人並未提出上開鑑定方式有何不符專業判斷之具體事
    證，其謂上開鑑定報告不足採，自非可取。又上訴人另謂：
    被上訴人於104 年9 月後即恢復正常收入，未因此而受有薪
    資損害云云。然被上訴人因本件事故，受有左腎切除及慢性
    腎臟病第三期之傷勢，且依其病情研判，有長期回診追蹤之
    必要，足見其所受傷害確已造成損害，不能因其受僱公司仍
    願繼續僱用，或未減其薪之恩澤，反使上訴人受益，否則對
    被上訴人顯失公平。是上訴人辯稱被上訴人104年9月後並未
    因勞動能力減損而受有任何損失云云，並不可採。
  ⒊被上訴人106年1月至同年6月間每日平均薪資為1274元，已如前述，則其每年平均薪資應為46萬5010 元（計算式：1,274元×365天）。被上訴人請求自系爭事故發生時起，至其65歲屆齡退休即140年6月15日止勞動能力減損之損害，其中於111年8月23日本院言詞辯論終結前已發生之損害，應為120萬4376元（每日平均薪資為1274元，104年4月1日至110年9月29日共計2701天，減損35%之金額共計：1274×2701×0.35＝1,204,376元）；自111年8月24日起至140年6月15日止，依第1年不扣除中間利息之霍夫曼計算法扣除中間利息計算後，為92萬7943元（每年平均薪資之11%為5萬1151元，依霍夫曼式計算法扣除中間利息＜首期給付不扣除中間利息＞，計算方式為：51,151×17.00000000＋［51,151×0.00000000］×［18.00000000－00.00000000］=927,943。其中17.00000000為年別單利5%第28年霍夫曼累計係數，18.00000000為年別單利5%第29年霍夫曼累計係數，0.00000000為未滿一年部分折算年數之比例［295/365=0.00000000］）。準此，被上訴人所得請求賠償之勞動能力減損金額共計213萬2319元(1,204,376＋927,943）。
  ㈥非財產上損害為120萬元。
　⒈不法侵害他人致受傷者，被害人受有非財產上損害，請求加
    害人賠償相當金額之慰撫金時，法院對於慰撫金之量定，應
    斟酌實際加害情形、所造成之影響、被害人痛苦之程度、兩
    造之身分地位經濟情形及其他各種狀況，以核定相當之數額
    （最高法院47年台上字第1221號、51年台上字第223號原判
    例意旨參照）。
　⒉被上訴人因系爭事故受傷摘除左腎，右腎及胰臟亦受損，排
    毒功能受影響，有導致終生洗腎風險。且多處骨折，影響行
    動力並造成酸痛症狀，除忍受急性期治療痛苦外，更需面對
    將來長期回診追蹤之不便，且因傷成為身心障礙者，對其職
    場、人際關係及男女交往甚至婚姻非無負面影響，堪認其精
    神上痛苦程度甚深。本院審酌上情及兩造之學經歷（見原審
    訴字卷第146頁兩造陳述）、財產狀況（見原審限閱卷所附
    稅務電子閘門資料查詢表）等一切情狀，認被上訴人主張之
    非財產上損害，以120萬元計算為適當，超過部分尚不可採
    。
  ㈦上訴人就系爭事故發生之過失比例為70%。
　⒈按損害之發生，被害人與有過失者，法院得減輕賠償金額，
    或免除之，此觀民法第217條規定即明。又按汽車行駛至交
    岔路口，轉彎車應讓直行車先行；機車行駛之車道，應依標
    誌或標線之規定行駛；又左轉之機車應遵照號誌指示，在號
    誌顯示允許直行時先行駛至右前方路口之左轉待轉區等待左
    轉，俟該方向號誌顯示允許直行後，再行續駛，以兩段方式
    完成左轉，道路交通安全規則第102條第1項第7款、第99條
    第1項前段、道路交通標誌標線號誌設置規則第65條之規定
    分別定有明文。次按汽車行駛時，駕駛人應注意車前狀況及
    兩車並行之間隔，並隨時採取必要之安全措施；「禁行機車
    」標字，用以告示本車道禁止大型重型機車以外之機車通行
    ，道路交通安全規則第94條第3 項、道路交通標誌標線號誌
    設置規則第178 條之規定亦定有明文。
　⒉兩造各自騎乘機車，原應分別依上開規定小心謹慎，而當時
    日間自然光線，天候晴，柏油路面乾燥、無缺陷，無障礙物
    ，視距良好等情，有上開道路交通事故調查報告表㈠、現場
    照片在卷足憑（見本院㈡卷第143、157-184頁），客觀上並
    無不能注意之情，且上訴人於偵查中坦承未二段式左轉，被
    上訴人於偵查中則坦承未注意車前狀況，而肇生系爭事故。
    再徵諸交通部公路總局桃園縣區車輛行車事故鑑定會、桃園
    市車輛行車事故鑑定覆議委員會鑑定系爭事故發生之肇因，
    均認為上訴人駕駛普通重機車行經行車管制號誌正常運作交
    岔路口前，未依兩段式逕由外側車道變換車道欲左轉彎，未
    讓同向左側直行車先行，為肇事主因；被上訴人駕駛重機車
    行經行車管制號誌正常運作交岔路口，未依標線指示行駛禁
    行車道且未充分注意車前狀況，為肇事次因（見本院㈡卷第1
    92、101頁），且依系爭事故發生當時之路口監視影像，顯
    示兩造之機車碰撞瞬間，呈現被上訴人機車在前、上訴人機
    車在後之狀態，此經本院勘驗明確（見本院㈡卷430頁），可
    見系爭事故之發生，主要因上訴人侵入被上訴人之行車軌跡
    ，自側面撞擊被上訴人機車所導致。雖本院囑託逢甲大學鑑
    定系爭事故之肇事原因，該大學鑑定意見以插值法計算被上
    訴人碰撞前之行車速度約為時速81.74至90.61公里，而認為
    被上訴人嚴重超速且未依規定行駛禁行機車車道，與上訴人
    在行經機慢車需兩段式左轉路口，未依規定採取兩段式左轉
    ，逕由外側車道往左偏向未注意讓直行之被上訴人機車先行
    ，兩造均同為肇事原因，有該大學車輛行車事故鑑定研究中
    心行車事故鑑定報告書可考（見本院㈡卷第243-262頁）。然
    縱使被上訴人行車超速、行駛禁行機車道，倘上訴人未侵入
    被上訴人之行車軌跡，側向撞擊被上訴人機車，被上訴人之
    超速及行駛禁行機車道並不造成系爭事故之發生。是依上述
    各節綜合判斷，應認上訴人對於系爭事故之發生應負較大過
    失責任，其過失比例以70%為當。此參諸上訴人於原審亦自
    承自己之過失比例應為七成左右等情（見原審訴字卷第146
    頁背面），亦可得徵。上訴人抗辯兩造應各負50%之過失責
    任云云，並不可採。
  ㈧被上訴人總共得請求上訴人賠償224萬2364元。
　⒈綜前所述，被上訴人因系爭事故受有財物損失3萬6798元、醫療費用損害7萬6286元、104年4月1日至同年9月6日不能工作薪資損失20萬4315元、104年9月21日至140年6月16日回診交通費及薪資損害計26萬5982元、勞動能力減損損害213萬2319元、非財產上損害120萬元，合計391萬5700元（36,798＋76,286＋204,315＋265,982＋2,132,319＋1,200,000）。而上訴人就本件事故之發生應負擔70%之過失責任，應減輕其賠償責任為70%，據此計算，上訴人應賠償被上訴人之損害額為274萬0990元（3,915,700×0.7）。
　⒉保險人依本法規定所為之保險給付，視為被保險人損害賠償
    金額之一部分；被保險人受賠償請求時，得扣除之。強制汽
    車責任保險法第32條定有明文。被上訴人已領取強制汽車第
    三人責任保險理賠金49萬8626元，為兩造所不爭執（見原審
    卷第146頁背面），依前開規定，自應於上訴人應賠償之總
    額中扣除上開理賠金額，扣除後上訴人應賠償被上訴人之金
    額為224萬2364元（2,740,990－498,626）。是被上訴人請求
    上訴人賠償損害，在此金額範圍內為有理由。
五、末按「給付無確定期限者，債務人於債權人得請求給付時，
    經其催告而未為給付，自受催告時起，負遲延責任。其經債
    權人起訴而送達訴狀，或依督促程序送達支付命令，或為其
    他相類之行為者，與催告有同一之效力。」、「前項催告定
    有期限者，債務人自期限屆滿時起負遲延責任。」、「遲延
    之債務，以支付金錢為標的者，債權人得請求依法定利率計
    算之遲延利息。」、「應付利息之債務，其利率未經約定，
    亦無法律可據者，週年利率為百分之五。」民法第229條第2
    項、第3 項、第233 條第1 項、第203 條分別定有明文。被
    上訴人對上訴人所為請求，係以支付金錢為標的，是被上訴
    人請求自民事辯論意旨狀繕本送達翌日即107年5月11日（見
    原審訴字卷第226頁）起至清償日止，按週年利率5%計算利
    息，亦屬有據。
六、從而，被上訴人依民法第184條第1項前段、第191條之2、第193條第1項、第195條第1項規定，請求上訴人給付224萬2364元，及自107年5月11日起至清償日止，按週年利率5%計算之利息部分，應予准許。逾此範圍之請求，不應准許。原審就上開應准許部分，判命上訴人如數給付，並分別為准、免假執行之諭知，核無不合，上訴意旨指摘原判決此部分不當，求予廢棄改判，為無理由，應駁回此部分之上訴。至於上開不應准許部分，其中原判決命上訴人給付被上訴人超過224萬2364元（即28萬9571元；2,531,935－2,242,364）本息部分，及該部分假執行之宣告，尚有未合，上訴意旨指摘原判決此部分不當，求為廢棄，為有理由，爰由本院廢棄並改判如主文第二項所示。另其他不應准許部分（即被上訴人請求上訴人再給付90萬0048元本息），原判決為被上訴人敗訴之諭知，並駁回其此部分假執行之聲請，核無不合，附帶上訴意旨指摘原判決此部分不當，求予廢棄改判，並無理由，應駁回其附帶上訴。又被上訴人擴張之訴依前揭法律規定請求再給付非財產上損害9萬9952元，及自108年2月28日起至清償日止，按週年利率5%計算之利息，亦無理由，應併予駁回。
七、本件事證已臻明確，兩造其餘之攻擊或防禦方法及所用之證
    據，經本院斟酌後，認為均不足以影響本判決之結果，爰不
    逐一論列，併此敘明。
八、據上論結，本件上訴為一部有理由，一部無理由，附帶上訴
    及擴張之訴為無理由，依民事訴訟法第449條第1項、第450
    條、第79條，判決如主文。
中　　華　　民　　國　　111 　年　　8 　　月　　30　　日
                  民事第十八庭
　　　　　　　　　    審判長法  官  黃明發 
                            法  官  林政佑
                            法  官  賴彥魁
正本係照原本作成。
被上訴人不得上訴。
上訴人如不服本判決，應於收受送達後20日內向本院提出上訴書
狀，其未表明上訴理由者，應於提出上訴後20日內向本院補提理
由書狀（均須按他造當事人之人數附繕本）上訴時應提出委任律
師或具有律師資格之人之委任狀；委任有律師資格者，另應附具
律師資格證書及釋明委任人與受任人有民事訴訟法第466 條之1
第1項但書或第2項所定關係之釋明文書影本。如委任律師提起上
訴者，應一併繳納上訴審裁判費。
中　　華　　民　　國　　111 　年　　8 　　月　　30　　日

  　　　　　　　　　　　　　書記官  紀昭秀